【裁判字號】    98,交聲,298
【裁判日期】    981231
【裁判案由】    聲明異議
【裁判全文】
臺灣嘉義地方法院交通事件裁定         98年度交聲字第298號
原處分機關  交通部公路總局嘉義區監理所嘉義市監理站
異  議  人
即受處分人  乙○○
上列受處分人因違反道路交通管理處罰條例事件，對於交通部公
路總局嘉義區監理所嘉義市監理站中華民國98年8月13日所為之
處分（原處分案號：嘉監義裁字第裁70-L00000000號）聲明異議
，本院裁定如下：
    主    文
異議駁回。
    理    由
一、異議人即受處分人乙○○聲明異議意旨略以：伊於民國98年
    7月28日下午2時40分，駕駛車牌號碼PZ3－278號重型機車，
    行經嘉義市○○路與竹文街口時是綠燈，但事隔6分鐘之久
    ，警員始在博愛路與五顯街口將伊攔停，指伊闖紅燈，惟伊
    記得當時係綠燈，要求提出證據，若有路口監視器為證，伊
    願受罰，但若無證據，即交由法院裁決云云。
二、原處分意旨以：異議人駕駛車牌號碼PZ3－278號重型機車，
    於98年7月28日下午2時40分許，行經嘉義市○○路與竹文街
    口時，因駕車行經有燈光號誌管制之交岔路口闖紅燈，經嘉
    義市政府警察局第一分局北興派出所警員製單舉發，而依道
    路交通管理處罰條例第53條第1項及第63條第1項第3款等規
    定，裁處異議人罰鍰新臺幣（以下同）1,800元，並記違規
    點數3點。
三、按汽車駕駛人，行經有燈光號誌管制之交岔路口闖紅燈者，
    處1,800元以上5,400元以下罰鍰。又汽車駕駛人有第53條之
    情形者，除依原條款處罰鍰外，並予記違規點數3點。道路
    交通管理處罰條例第53條第1項、第63條第1項第3款分別定
    有明文。
四、經查：
（一）異議人駕駛車牌號碼PZ3－278號重型機車，於98年7月28
      日下午2時40分許，行經嘉義市○○路與竹文街口時，因
      駕車行經有燈光號誌管制之交岔路口闖紅燈，經嘉義市政
      府警察局第一分局北興派出所警員製單舉發，而原處分機
      關依道路交通管理處罰條例第53條第1項及第63條第1項第
      3款等規定，裁處異議人罰鍰1,800元，並記違規點數3點
      等情，業據異議人陳明如上，且有嘉義市政府警察局98年
      7月28日嘉市警交字第L00000000號舉發違反道路交通管理
      事件通知單及原處分機關交通部公路總局嘉義區監理所嘉
      義市監理站98年8月13日嘉監義裁字第裁70-L00000000號
      違反道路交通管理事件裁決書各1份在卷可稽，堪認屬實
      。
（二）而異議人上開違規事實業據證人即攔查警員丙○○、甲○
      ○均一致證稱：當時渠等駕駛巡邏車在博愛路上執行巡邏
      勤務，正當在博愛路與竹文街交岔路口停等紅燈時，已紅
      燈好幾秒，仍見到異議人在渠等左前方之對向車道騎機車
      快速闖紅燈而過，當時燈號尚未轉換為綠燈，渠等便駕車
      迴轉與進行攔查，但因異議人車速很快，且要找適當地點
      才能攔查，因此過了2、3個交岔路口才在博愛路與五顯街
      口將異議人攔下來等語明確（見本院卷第32頁至第40頁）
      。
（三）按交通勤務警察或依法令執行交通稽查任務人員，開單舉
      發違反道路交通管理處罰條例所列之違規事實，經公路主
      管機關或警察機關所為之裁決處罰，本質上為行政處分，
      係公務員基於職務上權力，依法就特定之具體事件所為具
      公法上效果之單方行政行為，基於公務員為公法上行為具
      有公信力之原則，該行政行為當可被推定為真正，其據以
      依法處分之事實認定亦為正確無誤。本此公信原則，乃立
      法者賦予行政機關制定違反道路交通管理事件統一裁罰基
      準及處理細則，使執勤警員得當機處分以達其維護交通秩
      序、安全之行政目的。次按執行交通勤務警察依法律規定
      製單舉發違反道路交通管理處罰條例所列之違規事實，並
      由公路主管機關加以處罰，即係行政處分，受處分人不服
      公路主管機關所為之處罰，依道路交通管理處罰條例第87
      條之規定向管轄地方法院聲明異議，自屬行政救濟程序，
      其舉證責任分配，應採民事訴訟上舉證責任分配原則，87
      年10月28日修正公布之行政訴訟法第136條同揭此旨，而
      明文規定準用民事訴訟法第277條舉證責任分配之原則。
      從而，本件既查無任何證據足資證明執勤員警有捏造事實
      違法取締之情事存在，則執勤警員本其維護交通秩序、安
      全職責所為之舉發，自應受到合法、正確之推定。參以，
      證人丙○○、甲○○與異議人素不相識，雙方亦無仇怨，
      業具渠等供述在卷（見本院卷第31頁、第32頁、第36頁）
      ，證人丙○○、甲○○自無甘冒偽證罪責誣陷異議人之必
      要；況據證人丙○○、甲○○所證情節互核一致，應非虛
      捏之詞，又渠等當時正好在該路口停等紅燈，確可清楚見
      到燈號之轉換及異議人闖紅燈之行為無誤，是證人丙○○
      、甲○○上開所證應堪採信。
（四）至證人雖未能提出異議人違規照片或攝影畫面供異議人檢
      視，然當場舉發交通違規並不以攝影或照相存證為其要件
      ，亦不以舉發錄影或照片為唯一之證明方法，若舉發警員
      係親眼見聞違規經過，並經以證人之身分具結後為證述，
      此證人證詞仍不失為證明方法之一種。若強求各種交通違
      規行為均需以照片為其裁罰依據，事實上殆不可行，蓋諸
      多違規行為之發生難以預期，違規狀態稍縱即逝，如闖紅
      燈（在未設置闖紅燈自動照相儀器之處所）；未戴安全帽
      之騎士見警攔查，隨即戴上安全帽；未繫安全帶之汽車駕
      駛見警攔查，隨即繫上安全帶等情形，根本無法期待此類
      違規行為均須攝影或照相為證。又道路交通管理處罰條例
      第7條之2第1項第7款雖規定「以科學儀器取得證據資料證
      明其行為違規」，然上開規定僅限於當場不能或不宜攔截
      製單舉發，而為逕行舉發時，始有其適用，非謂當場攔停
      舉發亦應以該證據方法為之，其舉發始為適法。是異議人
      以前詞指摘本件舉發不當，均屬無據。
五、綜上，異議人於當時確有駕車行經有燈光號誌管制之交岔路
    口闖紅燈之違規行為，已堪認定。從而，原處分機關依道路
    交通管理處罰條例第53條第1項、第63條第1項第3款及違反
    道路交通管理事件統一裁罰基準表等規定，裁處異議人罰鍰
    1,800元，並記違規點數3點，尚無違誤。異議人猶執前詞指
    摘原處分不當，為無理由，自應將其異議駁回。
據上論斷，應依道路交通管理處罰條例第87條第2項，道路交通
案件處理辦法第19條，裁定如主文。
中    華    民    國    98    年    12    月    31    日
                  交通法庭法  官  吳  育  霖
上列正本證明與原本無異。
如不服本裁定，應於裁定送達後5日內向本院提出抗告狀（應附
繕本）。
中    華    民    國    98    年    12    月    31    日
                          書記官  林  美  芳

司法院資訊處製作；財團法人民間司法改革基金會備份。
